【裁判字號】    97,交聲,240
【裁判日期】    971230
【裁判案由】    違反道路交通管理處罰條例聲明異議
【裁判全文】
臺灣雲林地方法院交通事件裁定         97年度交聲字第240號
移送機關即
原處分機關  交通部公路總局嘉義區監理所雲林監理站
異  議  人
即受處分人  甲○○
上列受處分人因違反道路交通管理處罰條例案件，對於交通部公
路總局嘉義區監理所雲林監理站97年11月19日所為之處分（原處
分案號：雲監裁字第裁72-KAE271107號、第裁72-KAE271108號）
，聲明異議，本院裁定如下：
    主  文
原處分關於甲○○駕駛人以危險方式在道路上駕駛機器腳踏車，
處罰鍰新臺幣壹萬貳仟元，及記違規點數參點，並施以道路安全
講習部分均撤銷。
上開撤銷部分，甲○○不罰。
其餘異議駁回。
    理  由
一、原處分意旨略以：異議人即受處分人甲○○（下稱異議人）
    騎乘趙淑惠所有車牌照號碼KSQ-820 號重型機車，於民國97
    年9 月24日22時35分，在145 線虎尾段20公里南向道路，有
    機器腳踏車駕駛人未依規定戴安全帽，違反道路交通管理處
    罰條例之行為，不聽勤務人員制止，並為逃避員警制止，有
    以危險方式在道路上駕駛機器腳踏車等違規行為，遭雲林縣
    警察局員警逕行製單舉發，嗣經交通部公路總局嘉義區監理
    所雲林監理站（下稱移送機關）以違規事證明確，依道路交
    通管理處罰條例第31條第6 項、第60條第1 項、第43條第1
    項，及違反道路交通管理事件統一裁罰基準及處理細則之規
    定，分別裁處罰鍰新臺幣（下同）3,500 元（分別為500 元
    及3,000 元），並記違規點數1 點，與12,000元，並記違規
    點數3 點及接受道安講習。
二、本件聲明異議意旨略以：異議人有於97年9 月24日晚間駕駛
    車牌照號碼KSQ -820號重型機車搭載車主之子，因為當天下
    雨，機車後照鏡破損尚未修復，其與車主之子均未看到警車
    尾隨在後，亦未聽到員警鳴笛警示，而行進過程中僅有超越
    1 部白色車輛，顯非所謂的「蛇行」；因警車未上前攔阻，
    採證光碟又無聲音，無法得知當時員警除開警示燈外，是否
    確有鳴笛要求停車，故原裁罰結果難以令人信服，為此聲明
    異議，請求撤銷原處分等語。
三、按機器腳踏車駕駛人或附載座人未依規定戴安全帽者，處駕
    駛人新臺幣500 元罰鍰。又汽車駕駛人，駕駛汽車有違反本
    條例之行為，經交通勤務警察或依法令執行交通稽查任務人
    員制止時，不聽制止或拒絕停車接受稽查而逃逸者，除按各
    該條規定處罰外，處新臺幣3,000 元以上6,000 元以下罰鍰
    並記違規點數1 點。汽車駕駛人，駕駛汽車有在道路上蛇行
    ，或以其他危險方式駕車情形者，處新臺幣6,000 元以上
    24,000元以下罰鍰，並當場禁止其駕駛；汽車駕駛人違反第
    1 項、第3 項規定者，應接受道路交通安全講習，並記違規
    點數3 點。道路交通管理處罰條例第31條第6 項、第60條第
    1 項、第43條第1 項第1 款、第4 項，及第63條第1 項、第
    3 項分別定有明文。次按汽車駕駛人不服指揮稽查而逃逸之
    情形，當場不能攔截製單舉發者，得逕行舉發處罰；上開逕
    行舉發，應記明車輛牌照號碼、車型等可資辨明之資料，查
    明汽車所有人姓名或名稱、住址後，製單舉發處罰，亦為處
    罰條例第7 條之2 第1 項第4 款及第2 項亦有明文。
四、經查：
  (一)本件異議人甲○○騎乘趙淑惠所有牌照號碼KSQ -820號重型
    機車，於97年9 月24日22時35分，在145 線虎尾段20公里南
    向道路，因有機器腳踏車駕駛人及所搭載之乘客，均未依規
    定戴安全帽等違反道路交通管理處罰條例之行為，經值勤員
    警開啟警示燈、鳴笛示意該車停車受檢，然該違規駕駛人即
    異議人不聽勤務人員制止等違規行為，即逕行加速逃逸，值
    勤員警遂製單舉發其違規行為等情，經執勤員警記下違規車
    號、廠牌及顏色，並查明該機車之相關資料無訛，及經車主
    申訴說明後，而對實際駕駛人即異議人逕行舉發等事實，有
    雲林縣警察局雲警交字第KAE271107 號、KAE271108 號舉發
    違反道路交通管理事件通知單各1 張、移送機關雲監裁字第
    裁72-KAE271107號、第裁72-KAE271108號違反道路交通管理
    事件裁決書各1 份、車牌號碼KSQ -820號重型機車車主趙淑
    惠申訴書1 份、雲林縣警察局97 年11 月11日雲警交字第
    0971302012號函，及採證光碟1 片，附卷可稽。
  (二)由經本院勘驗卷附採證光碟內容如下：
    1.（00：00）畫面開始時有2 人共同騎乘牌照號碼KSQ -820
      號重型機車，後座乘客未戴安全帽行駛於道路右側，警車
      跟隨其後，路上並無其他車輛；
    2.（00：11）上開機車右轉直行，道路右側有以三角錐圍起
      之施工工地；
    3.（00：38）上開機車超越1 部白色箱型車；
    4.（01：17）上開機車左轉進入1 條小路，警車持續跟隨其
      後；
    5.01：51、01：53、01：54上開機車後座乘客向左轉頭看了
      3 次，上開機車仍持續行駛中；
    6.（02：13至02：17）警車鳴笛4 聲；
    7.（02：05至02：12）上開機車後座乘客向左轉頭看了4 次
      ，上開機車仍持續行駛中；
    8.（02：22）上開機車左轉，持續加速行進中；
    9.（02：29）上開機車右轉，持續加速行駛於道路右側；
    10.（02：44）警車向右接近上開機車，該機車駕駛人未戴安
      全帽；
    11.（02：45至02：49）員警鳴笛警示，員警吹哨，並說：「
      停車，停車，全程都有錄影。」；
    12.（02：50）上開重型機車由警車前方自右而左進入巷子繼
      續行駛；
    13.（02：53）上開機車左轉進入1 條小路，警車持續跟隨其
      後；
    14.（03：16）上開機車右轉，警車持續跟隨其後；
    15.（03：38）上開機車進入1 條狹窄鄉○○路而消失。
  (三)本件異議人並不否認於上開時間，騎乘車牌照號碼KSQ -820
    號重型機車，搭載車主兒子，行駛在145 線虎尾段20公里南
    向道路等情，由上開採證光碟內容，可見其2 人雙載卻未依
    規定戴安全帽，經員警鳴笛警示並示意該機車停車受檢，然
    異議人卻反而騎乘上開機車由右至左加速逃逸等情，堪以認
    定。是異議人所辯不知警車在後，及員警未鳴笛警示並攔停
    云云，均不足採。從而，異議人「機器腳踏車駕駛人未依規
    定戴安全帽者」及「違反處罰條例之行為，不聽勤務人員制
    止」等違規行為，應可認定。
  (四)復查本件異議人係因不服從值勤員警停車受檢之要求，而故
    意以加速逃逸，然由上開採證光碟內容觀之，當時道路上幾
    乎沒有車輛行駛，其僅超越1 部白色箱型車，又其除轉彎之
    外，均以直行方式行駛於道路上，且多行駛於車道右側，並
    未以所謂蛇行方式行駛。又異議人在員警鳴笛警示，並示意
    停車時，自警車前方由右自左轉入巷道內，目的應在於逃避
    員警追緝，既然其為了進入左側小路逃逸，由右自左轉入巷
    道內，亦難認為係蛇行或以危險方式駕駛，故異議人所辯稱
    於上開時、地，騎乘機車並無蛇行一節，即非無據。故值勤
    員警因異議人之騎乘機車轉彎，或自警車前方由右至左逃逸
    等行為，即認異議人有以危險方式在道路上駕駛機器腳踏車
    之違規行為而予以舉發，尚嫌速斷。
  (五)綜上所述，異議人於上開時、地，駕駛上開重型機車，在道
    路上因「機器腳踏車駕駛人未依規定戴安全帽」，及「違反
    處罰條例之行為，不聽勤務人員制止」等行為，經移送機關
    以違規事證明確，依道路交通管理處罰條例第31條第6 項、
    第60條第1 項，及違反道路交通管理事件統一裁罰基準及處
    理細則之規定，以上開雲監裁字第裁第裁72-KAE271107號裁
    決書，裁處罰鍰3,500 元（分別為500 元及3,000 元），並
    記違規點數1 點，並無違誤，是異議人此部分之異議應予駁
    回。然本件異議人不聽勤務人員制止其違規行為，即逕行加
    速逃逸，並駕車自警車前方由右至左進入小巷中逃離等情，
    與以危險方式在道路上駕車之違規行為，尚屬有間，是移送
    機關依員警之舉發，遽對異議人所為上開雲監裁字第裁第裁
    72-KAE271108號裁決，即難認為允當。從而，異議人此部分
    之異議為有理由，應由本院將本件處分認定異議人有以危險
    方式在道路上駕駛機器腳踏車之違規行為部分予以撤銷，並
    就此部分為異議人不罰之諭知，以資適法。
五、據上論斷，應依道路交通管理處罰條例第87條第2 項、道路
    交通案件處理辦法第20條，裁定如主文。
中    華    民    國    97    年    12    月    30    日
                  交通法庭      法  官   蕭雅毓
以上正本證明與原本無異。
如不服本裁定，應於裁定送達後5 日內向本院提出抗告狀（須附
繕本）。
                                書記官   鍾宜津
中    華    民    國    97    年    12    月    30    日


司法院資訊處製作；財團法人民間司法改革基金會備份。
